【裁判字號】    89,簡上,280
【裁判日期】    890922
【裁判案由】    損害賠償
【裁判全文】
臺灣臺中地方法院民事判決  八十九年度簡上字第二八○號
  上訴人    甲○○○
  被上訴人  丙○○
                      送達代收.
右當事人間請求損害賠償事件，上訴人對於中華民國八十九年四月二十七日本院臺中
簡易庭第一審判決（八十九年度中簡字第四七七號）提起上訴，本院判決如左：
    主      文
上訴駁回。
第二審訴訟費用由上訴人負擔。
    事      實
壹、上訴人方面：
  一、聲明：(1)原判決不利於上訴人部分廢棄。(2)右廢棄部分被上訴人應再給付上訴
      人新台幣（下同）十九萬五千元，及自民國（下同）八十八年九月二日起至清
      償日止，按年息百分之五計算之利息。(3)第二審訴訟費用由被上訴人負擔。(4)
      願供擔保請准宣告假執行。
  二、陳述：除與原審判決所載相同，茲予引用外，補稱：上訴人年事已高，竟遭被
      上訴人無故毆打而受傷，身體迄今仍未痊癒，尚需到醫院治療，醫藥費負擔很
      重，致精神痛苦不堪難以復原，詎原審判決未加體會年老之人受傷難以復原，
      精神上之打擊更難治癒，竟僅判賠償五千元，又怎能符合公平原則，爰依法上
      訴
  三、證據：爰用原審提出之證據。
貳、被上訴人方面：
  一、聲明：如主文所示。
  二、陳述：除與原審判決所載相同，茲予引用外，補稱：與上訴人在九月十五日另
      有他案件須開庭訴訟，被上訴人看到上訴人即緊張，損失也很大。
  三、證據：爰用原審提出之證據。
    理      由
一、上訴人起訴主張：被上訴人於八十八年三月十五日下午四時許，在台中市○○路
    ○段三一八號辦公大樓其上班處，因被誤會檢舉拆除違章建築情事，與上訴人甲
    ○○○發生隙故，竟基於傷害他人身體之故意，出手毆打上訴人，致上訴人受有
    右肘瘀腫傷三×三公分、右前臂瘀腫傷二×三公分之傷害，爰依民法侵權行為之
    規定，請求被告賠償非財產上之損害二十萬元。被上訴人則以：本件係上訴人挾
    怨主動挑釁，並出手抓傷被上訴人，雖刑事部分經臺灣臺中地方法院刑事庭判決
    認定被上訴人傷害並判處罪刑在案，惟因被上訴人年事已高，不願再纏訟致未再
    上訴，但被上訴人並未毆打上訴人，縱或上訴人確有受傷，應係被上訴人正當防
    衛之結果，被上訴人無須負損害賠償之責等語，資為抗辯。（上訴人起訴請求被
    上訴人給付二十萬元，併自起訴狀繕本送達之翌日起之法定遲延利息，原審判決
    被上訴人應給付上訴五萬元及法定遲延利息，而駁回上訴人其餘之訴，上訴人就
    其敗訴部分提起上訴）。
二、經查：
  (1)上訴人主張之遭被上訴人毆打成傷之事實固為被上訴人所否認，惟被上訴人因傷
    害上訴人，業經本院判處拘役二十日，如易科罰金，以三百元折算一日確定，有
    本院八十八年度易字第二五一六號刑事判決書一件為證，被上訴人徒空言否認，
    自非可採。按「正當防衛，係對於現時不法之侵害，為防衛自己或他人之權利所
    為之行為而言」，最高法院七十三年台上字第四０四五號判例闡釋甚明，被上訴
    人主張正當防衛，惟迄未能舉證證明上訴人先為侵害行為，依前開判例之說明，
    被上訴人主張不負損害賠償責任，亦屬無據。
  (2)按「因故意或過失，不法侵害他人之權利者，負損害賠償責任」、「不法侵害他
    人之身體、健康、名譽、自由、信用、隱私、貞操，或不法侵害其他人格法益而
    情節重大者，被害人雖非財產上之損害，亦得請求賠償相當之金額」，民法第一
    百八十四條第一項前段、第一百九十五條第一項前段定有明文。本件被上訴人傷
    害上訴人之身體，自應負損害賠償之責任，此如前述。茲審酌本件上訴人現年七
    十九歲，年事已高，受此傷害，精神上確屬痛苦，惟其所受之傷害，僅為右肘瘀
    腫傷三×三公分、右前臂瘀腫傷二×三公分之輕微傷害（詳本院八十八年度易字
    第二五一六號判決，上訴人於臺灣臺中地方法院檢察署八十八年偵字第一六０八
    七號案件中提出之診斷證明書另載有：「左上臂淤腫傷八×三公分、左前臂瘀腫
    傷六×五公分」之傷害，惟業據上訴人於本院八十八年易字第二五一六號刑事案
    件八十八年十二月十四日審理中稱：「他打我的胸部、右手臂，右手臂打的比較
    嚴重」、「沒有（打我的左手臂），但因吃藥的關係，左手肘也會痛」，故左臂
    之傷害非被上訴人所為），及兩造之身分、地位，被上訴人任管理員，且兩造因
    細故爭執，被上訴人同受有傷害（詳被上訴人提出之診斷證明書、本院八十八年
    易字第三０四八號判決）等情事，認上訴人請求慰撫金二十萬元誠嫌過高，應予
    核減為五千元，方屬公允。
三、從而，上訴人本於侵權行為之法律關係，請求被上訴人給付非財產上損害賠償五
    千元，及其法定遲延利息，為有理由，應予准許，餘逾此部分之請求，則無理由
    ，應駁回之。原審就上訴人之請求逾五千元及其法定遲延利息部分，為上訴人敗
    訴之判決，並駁回其假執行之聲請，於法均無不合，上訴意旨仍執陳詞，主張身
    心嚴重受挫、回復原狀困難，慰撫金以二十萬元為當云云，指摘此部分原判決不
    當，求予廢棄改判，為無理由，應予駁回。
四、據上論結，上訴人之上訴為無理由，依民事訴訟法第四百三十六條之一第三項、
    第四百四十九條第一項、第七十八條，判決如主文。
中      華      民      國    八十九    年      九      月    二十二    日
                              臺灣臺中地方法院民事第四庭
~B審判長法      官  王  銘
~B      法      官  陳毓秀
~B      法      官  王邁揚
右為正本係照原本作成
附記二不得上訴。
中      華      民      國    八十九    年      九      月    二十二    日
      ~B法院書記官  王惟


司法院資訊處製作；財團法人民間司法改革基金會備份。
